【裁判字號】    97,交訴,42
【裁判日期】    970819
【裁判案由】    公共危險等
【裁判全文】
臺灣臺南地方法院刑事判決              97年度交訴字第42號
公  訴  人  臺灣臺南地方法院檢察署檢察官
被      告  丙○○
                      樓之4
上列被告因公共危險等案件，經檢察官提起公訴（97年度調偵字
第380號），被告於準備程序進行中為有罪之陳述，經本院合議
庭裁定由受命法官獨任進行簡式審判程序後，判決如下：
    主  文
丙○○駕駛動力交通工具肇事，致人傷而逃逸，處有期徒刑陸月
，如易科罰金，以新台幣壹仟元折算壹日，減為有期徒刑參月，
如易科罰金，以新台幣壹仟元折算壹日；緩刑貳年。
被訴過失傷害罪部分公訴不受理。
    事  實
一、丙○○於民國（下同）96年3月7日下午3時30分許，駕駛車
    號DQ-0736號自小客車，沿台南市○○區○○路234巷由西向
    東行駛，途經該路段與台南市○○路○段交岔路口附近，本
    應注意車輛行至無號誌之交岔路口，支線道車應暫停讓幹線
    道車先行，且車輛駕駛時，應注意車前狀況，並隨時採取必
    要之安全措施，而依當時天候晴朗、日間自然光線、柏油道
    路乾燥無缺陷及障礙物等情，並無不能注意之情事，竟疏於
    注意及此，貿然右轉，適有乙○○駕駛車號6496-NU號自小
    客車，沿台南市○○路○段由北向南駛至該交岔路口，二車
    因閃避不及而發生擦撞，造成乙○○所駕駛之上開自小客車
    右側鈑金凹陷、前車頭、水箱、傳動軸毀損、左、右前輪破
    裂，且車內之乙○○亦因衝擊力過大，而受有右手腕、右膝
    蓋扭傷等傷害（已於本院繫屬中撤回過失傷害罪部分之告訴
    ）。詎丙○○明知駕駛動力交通工具肇事致人受傷，應停車
    對乙○○採取必要救護措施，及留置現場等待警方前往處理
    ，以釐清責任，竟基於肇事逃逸之犯意，旋即駕車駛離現場
    而逃逸，嗣經目擊證人郭平和將丙○○所駕駛之自小客車車
    牌號碼告知警方後，經警循線查獲而得知上情。
二、案經乙○○告訴（嗣於本院繫屬中撤回過失傷害罪部分之告
    訴）暨台南市警察局第三分局報告臺灣臺南地方法院檢察署
    檢察官偵查起訴。
    理  由
一、本件係經被告丙○○於本院審理時為有罪之表示，而經本院
    裁定以簡式審判程序加以審理，依刑事訴訟法第273條之2、
    第159條第2項之規定，不適用傳聞法則有關限制證據能力之
    相關規定，合先敘明。
二、被告肇事逃逸行為有罪部分：
  (一)被告上開駕車肇事後繼而駕車逃離交通事故現場等事實，據
    被告於警詢、檢察官偵訊中及本院審理時供承不諱【參臺灣
    臺南地方法院檢察署96年度偵字第11772號卷宗（下稱上開
    偵查A卷）第6頁背面、臺南地方法院檢察署97年度調偵字第
    380號卷宗（下稱上開偵查B卷）第6頁、臺灣臺南地方法院
    檢察署97年度偵緝字第53號卷宗（下稱上開偵查C卷）第6頁
    、本院97年6 月6日準備程序筆錄、本院97年8月5日準備程
    序筆錄及同日審判筆錄】，核與證人即被害人乙○○於警詢
    證述情節大致相符（參警卷第1頁至第2頁、上開偵查A卷第
    14頁至第15頁），並有道路交通事故現場圖、道路交通事故
    調查報告表(一)(二)、台南市○○○道路交通事故初步分析研判
    表、台南市警察局第三分局車禍處理小組有關目擊證人郭平
    和之查訪紀錄表、疑似道路交通事故肇事逃逸追查表各1份
    ，及照片10幀（參警卷第15頁至第17頁、第23頁至第25頁、
    第18頁至第22頁）附卷可稽，與被告供述內容互核無異，足
    認被告自白確與事實相符。
  (二)按汽車行駛至無號誌或號誌故障而無交通指揮人員指揮之交
    岔路口，支線道車應暫停讓幹線道車先行；汽車行駛時，駕
    駛人應注意車前狀況及兩車併行之間隔，並隨時採取必要之
    安全措施；道路交通安全規則第102條第1項第2款、第94第
    3項分別定有明文，此為一般汽車駕駛人所應注意並確實遵
    守之事項，被告曾考領有普通小型車駕駛執照，業據其自陳
    在卷（參上開偵查A卷第8頁），對於上開規定，自不得諉稱
    不知，其駕車行駛時，即應確實注意遵守上開規定謹慎駕駛
    。而當時天候晴朗、日間自然光線、柏油道路乾燥無缺陷及
    障礙物等情，有上揭道路交通事故調查報告表記載明確，是
    依當時情形，並無不能注意之情事。再依上開道路交通事故
    調查報告表及現場圖所載，本件肇事路段為無號誌管制之交
    叉路口，及證人即被害人乙○○於警、偵訊時證稱伊當時駕
    駛自小客車係沿台南市○○路○段由北往南直行，被告所駕
    駛之自小客車沿臺南市○○路234巷由西往東方向右轉安明
    路行駛時撞及伊所駕駛之自小客車車等語（參警卷第1頁、
    上開偵查A卷第14頁）；復審酌被告於本院審理時供承其當
    時駕車沿臺南市○○路234巷進入上開交叉路口時，係右轉
    時撞及到被害人乙○○所駕駛之自小客車等語（參本院97年
    8月5日審判筆錄）。足認被告駕車行經前述肇事地點時，因
    駕車駛入交叉路口，支線道車未讓幹線道車先行，因而撞及
    被害人乙○○所駕駛之自小客車而肇事，被告確有應注意能
    注意而不注意之過失責任至明。
  (三)被害人乙○○因本件交通事故受有事實欄所載之傷情，有龍
    達國術館治療敷藥證明書1份在卷可佐（參警卷第13頁），
    伊所受傷害與被告前開過失行為間，有相當之因果關係甚明
    。
  (四)繼前所述，本件交通事故既係被告駕車轉彎時，支線道車未
    讓幹線道車先行而肇事，被告對發生於視線前方之事故，當
    無不知之理，其於本件交通事故發生後，未停車對傷者採取
    必要救護措施，旋續駕車離去，足認其有肇事逃逸之故意，
    要為明灼。
  (五)綜上所述，本案事證明確，被告駕駛動力交通工具肇事，致
    人傷而逃逸之犯行，均堪認定。核被告所為，係犯刑法第18
    5條之4駕駛動力交通工具肇事致人於傷而逃逸罪。本院審酌
    被告駕駛車輛右轉彎時，竟未讓幹線道車先行，誠屬不該，
    且本件交通事故全因被告過失所致，過失情節實屬嚴重，肇
    事後復未協助救護、旋即逃逸，罔顧他人生命、身體，惡性
    非輕，惟念其已與被害人達成和解（參本院97年度南簡調字
    第859號調解筆錄），且於事後坦承犯行，態度尚稱良好，
    又被害人所受傷害尚屬輕微等一切情狀，量處如主文所示之
    刑，並諭知易科罰金之折算標準。又被告犯罪之時間，係在
    96年4月24日之前，而所犯罪名又非中華民國九十六年罪犯
    減刑條例第3條所列不得減刑之範圍，且其係於97年1月10日
    遭通緝，於97年1月14日遭緝獲（參上開偵查A卷第39頁、上
    開偵查C卷第4頁），依中華民國九十六年罪犯減刑條例第5
    條、法院辦理九十六年減刑案件應行注意事項第9條等規定
    ，非屬不得減刑之範圍，應依同條例第2條第1項之規定，應
    減其宣告刑期2分之1，並諭知易科罰金之折算標準。另被告
    前未曾受有期徒刑以上刑之宣告，復有臺灣高等法院被告全
    國前案紀錄表1紙在卷可按，其經此教訓，當知謹慎，信無
    再犯之虞，本院認所宣告之刑，以暫不執行為適當，併諭知
    緩刑2年，以勵自新。
三、被告過失傷害行為公訴不受理部分：
  (一)按告訴乃論之罪，告訴人於第一審辯論終結前得撤回其告訴
    ；又告訴經撤回者，應諭知不受理之判決，刑事訴訟法第23
    8條第1項、第303條第3款分別定有明文。
  (二)查本件告訴人乙○○告訴被告過失傷害案件，檢察官認被告
    係觸犯刑法第284條第1項前段之罪，依同法第287條前段之
    規定，須告訴乃論。茲據告訴人乙○○以被告已與伊成立民
    事和解為由，撤回告訴，有刑事撤回告訴狀1份附卷可參，
    依照首開說明，此部分自應諭知不受理之判決。
四、據上論斷，應依刑事訴訟法第299條第1項前段、第273條之1
    第1項、第303條第3款，刑法第185條之4、第41條第1項、第
    74條第1項第1款，中華民國96年罪犯減刑條例第2條第1項第
    3款、第7條、第9條，判決如主文。
本案經檢察官甲○○到庭執行職務。
中    華    民    國    97    年    8     月    19    日
                      交通法庭  法  官  陳淑勤
以上正本證明與原本無異。
如不服本判決應於收受本判決後10日內向本院提出上訴書狀，並
應敘述具體理由。如未敘述上訴理由者，應於上訴期間屆滿後20
日內向本院補提理由書狀（均須按他造當事人之人數附繕本）「
切勿逕送上級法院」。
                                書記官  陳金堂
中    華    民    國    97    年    8     月    19    日
附錄本案論罪科刑法條全文：
刑法第185條之4：
駕駛動力交通工具肇事，致人死傷而逃逸者，處6月以上5年以下
有期徒刑。


司法院資訊處製作；財團法人民間司法改革基金會備份。
